【裁判字號】    92,勞上,2
【裁判日期】    921014
【裁判案由】    給付資遣費
【裁判全文】
臺灣高等法院民事判決                                九十二年度勞上字第二號
    上  訴  人  東元奈米應材股份有限公司
    法定代理人  丁○○
    訴訟代理人  吳志祥律師
                陳逢源律師
    被上訴人    戊○○
                庚○○
                己○○
                乙○○
                辛○○
                丙○○
                甲○○
    右七人共同
    訴訟代理人  陳祖德律師
    複代理人    劉士昇律師
當事人間請求給付資遣費事件，上訴人對於中華民國九十一年十月三十一日臺灣桃園
地方法院九十年度勞訴字第五０號第一審判決提起上訴，經本院於九十二年九月三十
日言詞辯論終結，判決如下：
    主      文
上訴駁回。
第二審訴訟費用由上訴人負擔。
    事      實
甲、上訴人方面：
一、聲明：求為判決：
    (一)原判決廢棄。
    (二)被上訴人在第一審之訴极假執行之聲請駁回。
二、陳述：除與原判決記載相同者，茲引用之外，補陳略稱：
    (一)「從屬性」固為勞動契約之特徵，然非謂一有「指揮監督之從屬關係」，雙方
      即存在勞動契約
    １、勞務之給付非僅以勞動契約成立為唯一原因
        勞動基準法（下稱勞基法）雖規定所謂勞動契約係指約定勞雇關係之契約，
        惟，一般則援引未經公布施行之勞動契約法上有關勞動契約之定義，即當事
        人之一方在從屬他方之關係下，提供職業上之勞動力，而由他人給付報酬之
        契約，以彰顯勞動契約履行具有從屬性之特徵，而勞務給付之類型多變，非
        謂一有給付勞務之事實，雙方即成立勞動契約，仍有如勞務承攬閞係及勞動
        派遣關係等雇用與使用分離且經勞動基準法（下稱勞基法）肯認之制度，故
        一方給付勞務予他方時仍非必屬成立勞動契約，而被上訴人於派任於上訴人
        公司所參加之ＩＳＯ－９００２導入計劃本為勞動承攬契約之一部，自不能
        因被上訴人之工作內容或被上訴人於上訴人公司有單位工號等等遽認兩造間
        成立勞動契約。
    ２、被上訴人未接受上訴人於八十五年訂立勞動契約之要約
        由於被上訴人原先任職中華映管股份有限公司（下稱中映公司），離職後因
        認有競業禁止條款及其他考量，故未承諾上訴人於八十五年四月間之要約，
        依法該要約已失其拘束力，自不能認該聘書之效力直至八十七年六月間尚應
        拘束上訴人，原判決之認定實與現行法令有所違背。再，被上訴人於八十五
        年四月間已至上訴人另行設立之巨鵬工程顧問股份有限公司（下稱巨鵬公司
        ）或偉達企管顧問股份有限公司（下稱偉達公司）公司任職，故上訴人於八
        十五年之要約自已失效無疑，而被上訴人於八十五年四月至進入上訴人公司
        前，均為巨鵬公司或偉達公司派駐於上訴人公司之派遣人員，而非上訴人之
        受雇人。
    ３、巨鵬公司及偉達公司非上訴人之子公司
        被上訴人雖稱巨鵬公司及偉達公司均為上訴人之子公司，係由上訴人指示副
        總王博威成立，故年資應予併計，但被上訴人之主張並未舉證以實其說，且
        王博威係八十七年六月間方始進入上訴人公司擔任副總職務，之前已為巨鵬
        公司及偉達公司之負責人，又被上訴人主張，巨鵬公司及偉達公司係因上訴
        人為規避競業競止而成立者，但上訴人若擔心禁業競止之問題，即無發聘書
        予被上訴人之可能，顯見被上訴人之主張不足採。況，縱巨鵬公司及偉達公
        司確為被上訴人之子公司，然依法人實在說，三者之法人格本非相同，仍不
        能要求被上訴人承認被上訴人在巨鵬及違達公司之資歷。
    (二)縱認被上訴人等確於八十五年四月進入上訴人公司，但原審對被上訴人資遣費
      之計算仍有不當
    １、年資計算部分
        依勞基法之規定可知，若勞工前後工作年資中斷超過三個月者，其工作年資
        即不應合併計算，故縱認已歷經三年之要約仍有效力，然關於本件資遣費之
        計算，仍有勞基法第十條及第八十四條之二之適用，亦即，甲○○及己○○
        於勞基法施行前，即七十三年八月前之年資依法不應計入。
    ２、資遣費計算部分
        上訴人並未同意承繼被上訴人所有在其他公司工作之年資，只在特別休假部
        分，給予優待，然終不得以此優待特別休假之方式，即逕自比擬亦同意以此
        計算資遣年資。且如果年資併計，亦應以被上訴人在中華映管公司之工資計
        算資遣費。
    (三)被上訴人被資遣之原因係因工作表現不良而非業務縮減
      被上訴人參與ＩＳＯ－９００２計畫，但製成品良率確偏低，自屬被上訴人之
      工作表現不良，況被上訴人在公司內不斷與領導階層對抗且搧動其他同事不配
      合公司指示、假藉東元董事長黃茂雄之名義發電子郵件散布謠言，並鼓動公司
      人員離職並胡亂批評公司決策等造成公司重大困擾，而公司為顧及員工顏面故
      以資遣之名開除被上訴人。
    (四)原審認定有誤
    １、原審認上訴人給假較寬鬆即認上訴人亦同意延續他公司之年資並不合理
        一般業界慣例若屬員工跳槽時，休假均會較為寬鬆，新公司多會併計前公司
        年資而給予休假福利，但計算退休金或資遣費時則不併計前公司年資，上訴
        人公司如郭國圭等多人亦採前揭方式辦理休假優待，原審以上訴人併計被上
        訴人之年資給予較寬鬆之休假遽認上訴人於計算資遣費時亦應併計被上訴人
        之前公司年資，容有不當。
    ２、原審認上訴人極需被上訴人之專業技術部分
        上訴人建廠時係與ＮＥＣ公司技術合作，並採用其最新之設備及技術，當時
        ＮＥＣ有百位以上之技師常上訴人廠內，被上訴人之工作配合安裝相關機器
        及生產試車，非如原判決認定上訴人因極需被上訴人之技術故高薪將被上訴
        人挖角至上訴人公司，況被上訴人自華映公司離職至巨鵬公司或偉達公司任
        職至被資遣止之收入，較待在華映公司直至退休所領得之薪資及退休金為高
        ，原審認定被上訴人至巨鵬公司或偉達公司任職造成不利云云亦非無可議。
    ３、承認年資一覽表非上訴人製作
        承認年資一覽表係巨鵬公司及偉達公司之董事長王博威自行製作，並未得上
        訴人之同意或事後認可，自不得拘束上訴人，而證人柯榮文本身亦曾任職華
        映公司，故其證稱上訴人曾答應承認伊等於華映公司之年資云云，其證據力
        本有疑問，況柯榮文之陳述均未舉證以實其說，僅空言主張更不足採。
三、證據：除援用第一審所提立證方法外，另補提郭炳麟請假卡、丙○○於華映公司
    離職時之離職金明細表、丙○○悔過書乙份、邱駿彥著勞工派遣法制之研究節本
    、偉達公司營利事業所得稅結算申報書資料、上訴人公司員工履歷表及員工詮衡
    表八份、公司變更登記事項卡乙份、簽呈、顧問公司承認年資一欄表、報告、巨
    鵬公司租賃契約書乙份、ＣＲＴ廠房委託興建協議書乙份、東宇建設與巨鵬公司
    工程規劃服務合約乙份、東宇建設與偉達公司企管顧問合約乙份、上訴人公司緊
    應變防颱處理小組名單、李笠祥及葉秋榮勞工保證卡各乙份、官立增勞工保險卡
    乙份、曾寶璐著沒有長期飯票只有短期契約節本（以上皆為影本）為證。
乙、被上訴人方面：
一、聲明：求為判決：上訴駁回。
二、陳述：除與原判決記載相同者，茲引用之外，補陳略稱：
    (一)被上訴人確係受雇於上訴人
      上訴人於八十五年四月間即已發出聘書、被上訴人領有上訴人所發給之薪資單
      ，上訴人並參加上訴人ＩＳＯ－９００２計畫及上訴人內部之簽呈，均足認二
      造間確於八十五年四月間即有勞動契約關係存在，況依證人柯榮文於原審證述
      更足稽被上訴人確係受任於上訴人公司無誤。雖上訴人遲至八十七年六月一日
      間方始為被上訴人加保勞保但非得以投保資料認被上訴人非上訴人之勞工。而
      上訴人辯稱被上訴人為派遣人員云云，但實務上高階主管並無以派遣者任職之
      可能，上訴人之主張顯與常情不符，自非可採。
    (二)被上訴人於華映公司服務之年資應予合計
      被上訴人等於八十五年四月間應聘受僱於上訴人公司時，上訴人製發聘書載明
      被上訴人前任職華映公司之年資予以承認，則被上訴人自始係於上訴人成立勞
      動契約，上訴人徒以被上訴人任職巨鵬公司及偉達公司與無涉，及被上訴人遲
      至二年後方始應聘故該聘書之條款已不足拘束被上訴人等主張，但巨鵬公司及
      偉達公司係上訴人公司為規避被上訴人對中華映管之競業禁止之規定而設之中
      間公司，故上訴人之主張全不足採。
    (三)證人郭國圭之證言不可採
      郭國圭係於九十年六月十六日到職，對兩造於伊到職前就勞動條件之約定並未
      參與，故自不得認其證言為對上訴人有利之認定，且其所庭呈附卷之訴外人王
      興隆請假卡及離職申請書，僅無法證明與本件有何相關。再者上訴人公司於九
      十年四月一日因遇颱風為緊急應變而臨時成立任務編組，然仍無足以證明上訴
      人公司自八十五年三、四月已有業務外包之情，且與本件無涉，是以上訴人之
      受雇人郭國圭之證詞，要屬偏頗，委不足採。
三、證據：除援用第一審所提立證方法外，補提巨鵬公司公司變更登記事項卡影本乙
    份為證。
    理    由
一、上訴人原名為東元資訊股份有限公司於九十一年七月十二日更名為東元奈米應材
    股份有限公司，更名後之法定代理人仍為黃茂雄，又於九十二年五月二日上訴人
    之法定代理人變更為丁○○並據丁○○承受訴訟在案，依法自應准許。
二、被上訴人起訴主張：被上訴人前分別任職於訴外人中華映管公司，八十五年四月
    間上訴人亟欲成立映管製造事業，借重被上訴人之產業技術，禮聘被上訴人至上
    訴人公司工作，聘僱條件約定上訴人對於被上訴人前任職訴外人中華映管公司期
    間年資予以承認，即承擔訴外人中華映管公司對於被上訴人因勞動契約本應負之
    義務，上訴人為避免惡意挖角行為遭訴外人中華映管公司發現，遂另設立巨鵬公
    司、偉達公司，將被上訴人之勞保先行轉入巨鵬公司及偉達公司，惟實際上被上
    訴人仍係受上訴人指示服勞務，勞動契約自始存於兩造間，而上訴人於九十年間
    以業務緊縮為由資遣被上訴人，詎未依兩造所協議將被上訴人任職訴外人中華映
    管公司期間之年資予以併計，短付資遣費，爰依勞動契約及勞動基準法第十七條
    規定請求上訴人給付等語。( 原審判決命上訴人給被上訴人甲○○一百九十二萬
    三千二百九十元、被上訴人戊○○一百二十四萬零四百五十五元、被上訴人庚○
    ○五十四萬七千四百二十六元、被上訴人己○○一百八十八萬七千八百五十二元
    、被上訴人乙○○一百二十六萬零四百四十六元、被上訴人辛○○三十四萬九千
    一百六十二元、被上訴人丙○○一百零四萬三千九百五十六元，及均自起訴狀繕
    本送達翌日即九十年八月十一日起至清償日，按週年利率百分之五計算之法定遲
    延利息，超過上開部分則駁回其訴，被上訴人未就其不利部分上訴。)
三、上訴人則以：被上訴人遲至聘書發給後二年始受僱於上訴人，該聘書已當然失效
    ；上訴人因須建廠委託訴外人東宇公司，訴外人東宇公司將此人力需求外包予巨
    鵬公司及偉達公司，被上訴人受僱於巨鵬公司及偉達公司服勞務與上訴人無關；
    被上訴人既非繼續在被告公司任職，其餘工作年資即不得併入任職上訴人公司年
    資，並據以請求資遣費；縱被上訴人得向上訴人請求任職訴外人中華映管公司年
    資計算所得資遣費，平均工資亦應以渠等在訴外人中華映管公司最後六個月平均
    薪資為基準等語資為抗辯。
四、兩造不爭執部分：
    被上訴人主張其等前任職於訴外人中華映管公司，年資分別為：戊○○，七十六
    二月四日至八十五年三月共九年；庚○○，八十一年七月八日至八十五年四月；
    己○○七十二年三月三十一日至八十五年四月；乙○○，七十六年六月二十日至
    八十五年四月；辛○○八十三年九月六日至八十五年四月；丙○○七十七年四月
    一日至八十五年四月；甲○○六十九年三月十八日至七十一年一月十二日，另自
    七十三年四月二十日重新再受僱至八十五年四月。嗣被上訴人於八十五年四月間
    上訴人發聘書，載明「聘任被上訴人任職，自八十五年四月 (空白) 日起生效 (
    以實際報到日期核薪) ，服務前公司之年資，予以承認」等字樣，交給被上訴人
    ，業據提出上訴人製發聘書六件為證，上訴人對該聘書真正並不爭執。又被上訴
    人自訴外人中華映管公司離職後，勞保分別轉入巨鵬公司及偉達公司，至八十七
    年六月一日始轉入上訴人公司，有被上訴人甲○○之勞工保險被保險人投保資料
    表可稽，且為上訴人所不爭執，堪認為真正。
五、兩造爭執要旨：(一)八十五年四月至八十七年六月一日之間，被上訴人係受僱於
    何人？是巨鵬、偉達公司？或是上訴人？(二)被上訴人受僱於中華映管公司、巨
    鵬或偉達公司之年資是否應併入在上訴人服務之年資？以下分述之：
(一)上訴人主張八十五年四月至八十七年六月一日被上訴人係分別任職於巨鵬公司及
    偉達公司與被上訴人無關云云。然查，上訴人就被上訴人所提出聘書之真正已為
    自認（原審卷四十七頁），而該聘書製作日期均為八十五年三月十四日，且載明
    「自八十五年四月生效，聘任條件如說明，（以實際報到日期核薪）」字樣，足
    認兩造確於斯時即有成立勞動契約之合意。上訴人固另提出被上訴人分別受雇於
    巨鵬公司、偉達公司所簽定聘僱合約，並以被上訴人係由巨鵬公司、偉達公司分
    別投保勞保為證。惟按勞動基準法所規定之勞動契約，係指當事人之一方，在從
    屬於他方之關係下，提供職業上之勞動力，而由他方給付報酬之契約。又此勞動
    契約究竟存於何者間，應推求當事人真意及究係受何人指示而從屬服勞務，當事
    人間就勞動契約成立對象如有爭議，法院應綜合一切事證綜合判斷，勞保之投保
    事業單位固為重要參考依據，但並非唯一標準。查被上訴人主張上訴人係因欲成
    立映管製造事業，借重被上訴人之產業技術，故欲禮聘被上訴人至上訴人公司工
    作之事實，上訴人並不爭執。而由下列各情觀之，被上訴人於巨鵬或偉達公司服
    務時，實係從屬於上訴人之下：
(１)被上訴人等人在八十七年六月之前，上班之地點為上訴人之廠房，此為上訴人所
    自認 (上訴人九十二年九月十日上訴理由二狀，第一 (一) 之２所述，在本院卷
    第二０七頁 )，被上訴人主張其為上訴人之員工，尚非無據。
(２)依上訴人公司之員工請假卡之記載，被上訴人甲○○之編號為ＪＨ８６００４，
    正是甲○○在巨鵬公司之編號，又其八十九年度之請假卡上記載其服務年資為「
    十八年」 (參原審卷二十一頁) ，如果上訴人是自八十七年六月始雇用被上訴人
    甲○○，何以甲○○之服務年資為十八年？而甲○○於六十九年三月十八日起受
    僱於中華映管公司，七十一年一月十二日離開，再於七十三年四月二十四日重新
    受僱中華映管公司，八十五年四月至巨鵬公司，至八十七年六月一日至上訴人公
    司，至八十九年止，其工作之年資全部合計正好是十八年，可見被上訴人主張其
    至上訴人公司服務，以前之工作年資均由上訴人予以承認乙節，信而有徵；被上
    訴人戊○○八十九年度在上訴人之員工請假卡，服務年資係記載十二年 (參原審
    卷二十六頁) ，正好就是其服務中華映管公司九年 (七十六年二月四日至八十五
    年四月)、巨鵬公司之二年 (八十五年四月至八十七年六月)、上訴人公司之一年
    ( 八十七年六月至八十八年) 年資之總合；被上訴人己○○八十九年度在上訴人
    之員工請假卡記載服務年資為十六年 (參原審卷三十四頁) ，正好就是其在中華
    映管公司服務之十三年 (七十二年三月三十一日至八十五年四月) 、偉達公司二
    年(八十五年四月至八十七年六月)、上訴人公司一年 (八十七年六月至八十八年
    ) 年資之總合；上訴人之員工請假卡記載被上訴人之年資，竟然均是被上訴人以
    前服務公司之年資總合，則被上訴人主張八十五年四月至八十七年六月間雖掛名
    在巨鵬、偉達公司，實是上訴人之員工，並非無據。
(３)依被上訴人甲○○所提出「東元資訊映管廠員工體格檢查記錄表」記載，其上單
    位工號載明「巨鵬ＪＨ８６００４」字樣 (附原審卷二十頁) ，而巨鵬公司並無
    東元資訊映管廠，反之，上訴人原名是東元資訊公司，映管廠為其公司之一環，
    則上訴人之映管廠前開體格檢查記錄表將被上訴人甲○○記載映管廠「員工」，
    被上訴人主張其實際是受僱於上訴人應屬非虛。
(４)被上訴人戊○○在巨鵬公司八十七年四月份員工薪資單，其單位為「Ｊ」、代號
    為「Ｄ００４」，與在上訴人公司八十七年八月份員工薪資單相較，除了其單位
    為「Ｊ」、代號為「Ｄ００４」一致之外，連薪資單之格式、給付項目及排序 (
    包括本薪、年終獎金、工作津貼、職務加給、應稅加班費、點心費、應稅加項、
    特別獎金、補發、應稅其他、應稅小計、伙食津貼、免稅加項、免稅其他、油料
    費、差旅費、所得稅、勞保費、健保費、家電分期、車貸、溢付差旅費、請假扣
    款、代扣、扣減其他、扣減小計、薪資淨額) 亦完全一致，有員工薪資單影本二
    件在卷可按 (原審卷第二十八、二十九頁) ，被上訴人主張在巨鵬、偉達公司只
    是為怕中華映管公司發現挖角之舉而虛偽掛名等情，其情可採。
(５)被上訴人另提出八十六年八月二十一日，即被上訴人等形式上任職於巨鵬公司時
    ，由訴外人樺特電機科技有限公司給上訴人之傳真信函，其中上訴人方面經手人
    載明為被上訴人甲○○ (原審卷六十五頁) ，可見被上訴人甲○○於八十六年八
    月時，雖然勞保、健保掛在巨鵬公司之際，實際上同時在替上訴人服務。
(６)八十六年六月二十三日，東元映象事業部之人員陳勤南呈給上訴人總經理 (張祿
    淮) 之ISO-9002導入計劃第一次會議記錄，參加人有被上訴人己○○，記錄紙亦
    有上訴人公司【ＴＥＩ】標章；ISO-9002推行組織則載明主任委員係王博威 (巨
    鵬、偉達公司之董事長) ，被上訴人乙○○、己○○均為委員，並分別擔任第四
    、五工作小組小組長，此組織並經上訴人公司總經理張祿淮核定 (參原審卷第六
    十六頁、七十頁)，可見被上訴人乙○○、己○○於斯時即為上訴人服務。
(７)上訴人公司八十七年九月一日東資人（八七）字第二四０號公告載明「本公司組
    織及人事調整如說明，‧‧‧二、人事調整：．．（三）聘巨鵬、偉達股份有限
    公司總經理王博威為本公司專案事業本部副總經理。‧‧‧」 (見原審卷七十七
    頁至七十九頁) ，可見上訴人可以就巨鵬、偉達公司之總經理 (同時亦為董事長
    ）王博威做「人事」調整，則被上訴人主張巨鵬、偉達公司是由上訴人所掌控，
    誠屬非虛。
(８)巨鵬、偉達公司之董事長兼總經理王博威為調整映像元件事業部組織人事，向上
    訴人公司之總經理及董事長上簽呈，其中載有「‧‧‧工程處己○○處長，轉調
    總經理特別助理‧‧‧」字樣，該簽呈經上訴人總經理張祿淮及董事長黃茂雄之
    批示 (原審卷八十頁) ，可見巨鵬、偉達公司之董事長，就人事之調整尚需經上
    訴人之批准，再參諸前述上訴人 (八七) 字第二四０號公告所附上訴人公司組織
    圖，被上訴人己○○、乙○○分列映像元件事業本部之總經理特別助理及工程處
    副處長；可見被上訴人主張巨鵬、偉達公司之「人事權」在上訴人，其來有自。
(９)其他會議記錄、資料、損益試算表、存貨、成本分析計十七件，製作日期均在八
    十七年六月一日前；而八十七年六月十八日聯絡單被上訴人辛○○列名製造處製
    三科，被上訴人庚○○、林立中列名經營管理處，被上訴人乙○○、戊○○列名
    工程處，被上訴人甲○○列名設備處；王博威製作顧問公司承認年資一欄表（巨
    鵬、偉達）被上訴人均列名其中 (參原審卷一百至一０二頁) 。以上有顧問公司
    承認年資一欄表（巨鵬、偉達）影本一件、作業文件影本三十四件、公告影本一
    件、組織圖影本一件、簽呈影本一件等附卷可佐。
(10)證人柯榮文證稱：「我現任職於東元資訊公司為處長，我當時與被上訴人七人一起
  由中華映管公司到上訴人公司工作。」，「（知否偉達公司、巨鵬公司與上訴人公
  司之關係，被上訴人等人自中華映管公司離職，為何到這兩家公司任職）偉達公司
  與巨鵬公司實際之資金來源係由東元公司安排，而由東元公司實際掌控。當時因東
  元公司要成立新的事業部門，自中華映管聘請被上訴人等人為避免競業禁止的限制
  ，故成立偉達及巨鵬公司將被上訴人等人的勞保登記在該公司。後來至二年多才併
  入東元公司。偉達及巨鵬公司後來解散了。我也是以此方法至巨鵬公司上班。」等
  語（原審卷一一三至一一四頁），亦足認被上訴人事實上係依上訴人指示從屬於上
  訴人而服勞務。
()且巨鵬公司自八十五年四月二十五日登記設立，迄九十年一月五日登記解散，資
  本額為一百萬元，偉達公司自八十五年四月二十五日設立登記，迄八十八年十月十
  一日登記解散，資本額為三十萬元，且巨鵬公司、偉達公司董事長均為王博威、監
  察人均為蔡國雄，董事分別為林文評、王詩捷、王水泉、古永盛，有台北市政府九
  十一年一月二十四日府建商字第０九一六二一五三一號函暨所附公司變更登記事項
  卡影本二件在卷可佐。而依前述上訴人八十七年九月一日東資人 (八七) 字第二四
  ０號公告所附之上訴人公司組織圖，其中王博威、林文評、王水泉、古永盛分別依
  序列名擔任上訴人公司之專案事業本部副總經理、映像元件事業本部經營管理處處
  長、映像元件紅葉本部設備處處長、董事長特別助理等各項主管、高階職務，依公
  司法第三十二條就經理人競業之禁止規定，第一百零八條、第二百零九條有限公司
  、股份有限公司董事之競業禁止規定，茍非依上訴人之指示，焉能另行設立其他公
  司擔任董事。復參照巨鵬公司、偉達公司設立時間及董事、監察人名單，益徵證人
  柯榮文證述巨鵬、偉達公司由上訴人實際掌控之情節應可憑信，被上訴人主張勞動
  契約實係存於上訴人與被上訴人間，應屬可採。雖上訴人抗辯係因須建廠委託訴外
  人東宇公司，訴外人東宇公司將此人力需求外包予巨鵬公司及偉達公司，被上訴人
  受僱於巨鵬公司及偉達公司服勞務與上訴人無關云云，並提出東元資訊 CRT廠房委
  託興建協議書影本一件、工程規劃服務合約書暨附約影本各一件、企管顧問服務合
  約附約影本一件為證。惟被上訴人等如果確係人力派遣或勞務承包而至上訴人公司
  服務，則何以上訴人公司之員工請假卡要將被上訴人任職巨鵬或偉達公司之年資計
  入上訴人公司之年資？再者，依上訴人提出東元資訊 CRT廠房委託興建協議書載明
  上訴人委託訴外人東宇公司興建觀音廠房事宜，委建範圍為：「一、主廠房土木建
  築。二、辦公室。三、地下水池。四、材料倉庫，各壹棟。」（參原審卷一七０頁
    ）而東宇公司與巨鵬公司之工程規劃服務合約書暨附約，則載明東宇公司為承製
  工程由巨鵬公司提供工程規劃服務之專長與經驗，即巨鵬公司提供之服務為一、整
  廠規劃之設計，二、整廠設備之設計，三、審圖、工程預算、發估、整理合約、對
  保（參原審卷一八二頁所示）；可見巨鵬公司如果真有人力派遣或勞務承包之情形
  ，至多是如上述之廠房興建方面之問題，惟被上訴人等是否具備此建廠方面之專長
  ，而由巨鵬公司人力派遣至上訴人服務，未見上訴人舉證以明，其說已難信為真，
  更何況，依前述上訴人公司之損益試算表、存貨、成本分析等等資料所顯示，不僅
  管理部門方面有被上訴人之參與，連製造、研發、財務等各方面，被上訴人均可獲
  得相關資料，而上述各項涉及營業秘密，實非一般人力派遣或勞務承包之人所可得
  知者，依社會常情，上訴人主張其人力需求以外包方式取得被上訴人提供勞務云云
  ，實悖離常情；另外東宇公司與偉達公司訂立企管顧問服務合約附約，雖載明東宇
  公司委託偉達公司提供之服務為一、人事制度建立及員工培訓，二、財務管理之諮
  詢診斷分析，三、電腦化之認許、規劃、輔導，四、總務、採購流程之建立，五、
  企業管理分析診斷諮詢（參原審卷一八九頁），惟上訴人委託東宇公司之範圍僅是
  廠房之興建，已如前述，上訴人根本未委託東宇公司為人事、財務、電腦化、總務
  、企管等之服務，則何有由偉達公司人力派遣至上訴人公司服務之依據？上訴人所
  稱人力派遣云云，顯不足採。另外上訴人主張其外包或任務編組時，也有非上訴人
  之員工至上訴人公司工作之情形，例如誼光保全公司之人員在上訴人防颱任務編組
  中，並舉證人郭國圭為證，惟縱使有外包或任務編組之情形，亦是「該」外包或任
  務編組時，有人力派遣之情形，而本件經前述之各項事證，可知巨鵬、偉達公司之
  「人事」權是由上訴人公司掌控，其人力派遣被上訴人之部分，至多不過是形式上
  避人耳目，免中華映管公司發現有挖角之情形而已，實質上被上訴人確實受僱於上
  訴人，上訴人別有外包或任務編組，亦不礙被上訴人受僱於上訴人之事實。
(二） 被上訴人受僱中華映管公司、巨鵬或偉達公司之年資，是否應併入上訴人之年
    資？
    按規定勞動條件最低標準，保護勞工權益，加強勞雇關係，促進社會與經濟發展
    ，為勞動法規之基本原則，雇主與勞工所訂勞動條件，不得低於勞動基準法所定
    之最低標準，觀之勞動基準法第一條第一項、第二項規定至明。故勞動基準法僅
    係規定最低之勞動條件，若勞雇雙方就勞動條件有較高於勞動基準法規定之合意
    ，自非法所不許，此勞動條件約定，應構成雙方勞動契約約定一部，而須共同遵
    守。本件被上訴人於八十五年三、四月間自訴外人中華映管公司離職後，接受上
    訴人公司聘書，並依上訴人安排由巨鵬公司、偉達公司辦理勞保時起，實際上即
    是與上訴人成立勞動契約，已如前述，嗣上訴人統一於八十七年六月一日將被上
    訴人勞保轉入由上訴人為投保事業單位，迄九十年間上訴人個別資遣被上訴人，
    勞動契約始告終止，故被上訴人分別任職巨鵬公司、偉達公司時起，即應併計入
    任職上訴人公司年資。另被上訴人於八十五年四月間應聘受雇於上訴人公司，上
    訴人製發聘書載明被上訴人前任職訴外人中華映管公司分別為(1)被上訴人甲○○
    六十九年至七十一年間及七十三年四月二十三日到職(2)被上訴人戊○○七十六年
    二月四日到職(3)被上訴人庚○○八十一年七月八日到職(4)被上訴人己○○七十二
    年三月三十一日到職(5)被上訴人乙○○七十六年六月二十日到職(6)被上訴人辛○
    ○八十三年九月六日到職(7)被上訴人杜力中七十七年四月一日到職後年資予以承
    認，有上開聘書六件可憑 (附原審卷第七、三一、三三、三六、三八、四０頁)
    ，而稽諸卷附被上訴人甲○○八十九年度員工請假卡記載服務年資為十八年、九
    十年度員工請假卡記載服務年資為十九年，被上訴人戊○○八十九年度員工請假
    卡記載服務年資為十二年、九十年度員工請假卡記載服務年資為十三年，被上訴
    人己○○八十九年度員工請假卡記載服務年資為十六年、九十年度員工請假卡記
    載服務年資為十七年，並各據服務年資核給特別休假日數，而該等年資恰是被上
    訴人在中華映管公司、巨鵬或偉達公司所有年資之合計，已如前述，可見被上訴
    人主張上訴人聘書承認其等在訴外人中華映管公司服務年資，應屬可採，上訴人
    徒以被上訴人任職巨鵬公司、偉達公司與上訴人無涉，遲至聘書發給後二年始受
    僱於上訴人，聘書已當然失效云云，顯非可採。又證人柯榮文證稱：「（提示上
    訴人公司發給被上訴人等人聘書，說明第三項為何意）當時上訴人公司董事長黃
    茂雄同意我們任職於中華映管公司之年資視同任職於東元資訊股份有限公司之年
    資，併以計算、退休、勞健保等福利。」 (見原審卷一一三頁) 等語，且觀諸勞
    基法之規定，與年資有關係之規定，主要者是資遣費、退休金之計算，另外則是
    與特別休假日數有關，因此，上訴人同意「服務前公司之年資，予以承認」，依
    勞基法之規定，是指凡資遣費、退休金之計算，及特別休假日數，均應依合併之
    年資計算，如果有不同於勞基法計算之約定，應由上訴人負舉證之責；本件上訴
    人舉證人即上訴人之人事部經理郭國圭證稱：休假年資與退休年資沒有必然關係
    ，．．．公司發聘書報到日期，就要報到，如果當事人沒有報到，聘書就無效，
    如果有其特殊原因不能來，長官仍要他，會另發聘書給他等語，惟該證人亦證稱
    在八十五年四月期間，被上訴人與上訴人談勞動條件時，伊並未參與 (本院卷一
    五四頁) ，則該證人顯不能證明被上訴人與上訴人之間的約定，其證言尚無法推
    翻被上訴人之年資應合併前工作年資之認定，亦無法證明兩造間有就年資合併，
    不包括計算資遣費之基準的特別約定，則自應認被上訴人主張計算資遣費以合併
    之年資為基準乙節為可採。上訴人另主張被上訴人僅得請求依任職訴外人中華映
    管公司最後六個月平均工資為基準憑以計算資遣費，及七十三年八月前之年資依
    法不應計入云云，惟本件被上訴人於受雇於上訴人時，雙方約定被上訴人前任職
    於訴外人中華映管公司之年資上訴人予以承認，並據以合併計算資遣費年資，依
    前述說明，並無不可，並經前述各事證認定無訛，則七十三年八月之前之年資，
    依兩造間之約定，仍可作為計算資遣費基準之年資，而計算資遣費自應依勞基法
    第十七條之規定，以「平均工資」計算之，「平均工資」則依勞基法第二條第四
    款之規定：「謂計算事由發生之當日前六個月內所得工資總額除以該期間之總日
    數所得之金額。」是本件計算資遣費即應以上訴人資遣被上訴人時前六個月內所
    得之工資總額除以該期間之總日數所得金額為準，上訴人謂應以被上訴人在中華
    映管公司最後六個月平均工資為準云云，顯非有據。另上訴人主張被上訴人被資
    遣是因為工作表現不良，上訴人為顧及其顏面以資遣之名開除被上訴人乙節，惟
    上訴人如果真係因被上訴人工作表現不良而開除被上訴人，即無需支付被上訴人
    資遣費，然上訴人實際已支付「資遣費」給被上訴人，且自原審起亦自承「資遣
    」被上訴人，則自應依法發予法律規定或契約約定 (約定比勞基法標準高時，依
    契約約定)之資遣費，上訴人玆主張是開除被上訴人云云，顯不足採。
六、被上訴人主張前任職於訴外人中華映管公司迄上訴人資遣止及並據以計算其等年
    資分別為：被上訴人甲○○六十九年三月十八日起至七十一年一月十二日、七十
    三年四月二十三日起至九十年五月三十一日，年資共十八年十一個月；被上訴人
    戊○○七十六年二月四日起至九十年五月三十一日，年資共十四年三個月二十七
    天；被上訴人庚○○八十一年七月八日起至九十年二月一日止，年資共八年六個
    月二十三天；被上訴人己○○七十二年三月三十一日起至九十年二月一日止，年
    資共十七年十個月；被上訴人乙○○七十六年六月二十日起至九十年三月四日止
    ，年資共十三年八個月十四天；被上訴人辛○○八十三年九月六日起至九十年五
    月三十一日止，年資共六年八個月二十五天；被上訴人丙○○七十七年四月一日
    起至九十年二月一日止，年資共十二年十個月等情，另被上訴人遭上訴人資遣平
    均工資分別為：被上訴人甲○○十二萬零八百三十五元、被上訴人戊○○十萬九
    千四百八十四元、被上訴人庚○○九萬三千八百九十八元、被上訴人己○○十二
    萬五千一百八十九元、被上訴人乙○○十一萬四千五百八十六元、被上訴人辛○
    ○九萬三千一百十元、被上訴人丙○○十萬三千五百六十七元，有資遣費及相關
    費用給付說明影本七件在卷可按，亦為上訴人所不爭執 (本院卷二０三頁) 。茲
    依勞動基準法第十七條規定計算被上訴人甲○○得請求上訴人給付資遣費二百二
    十八萬六千一百九十八元（120835×18.92 =0000000元，元以下四捨五入）；被
    上訴人戊○○得請求上訴人給付資遣費一百五十六萬八千九百零六元（ 109484×
    14.33＝0000000元，元以下四捨五入）；被上訴人庚○○得請求上訴人給付資遣
    費八十萬五千六百四十五元（93898×8.58=805645元，元以下四捨五入）；被上
    訴人己○○得請求上訴人給付資遣費二百二十三萬二千一百二十元（   125189×
    17.83＝0000000元，元以下四捨五入）；被上訴人乙○○得請求上訴人給付資遣
    費一百五十七萬五千五百五十八元（114586×13.75 =0000000元，元以下四捨五
    入 ）； 被上訴人辛○○得請求上訴人給付資遣費六十二萬八千四百九十三元（
    93110×6.75=628493元，元以下四捨五入）；被上訴人丙○○得請求上訴人給付
    資遣費一百三十二萬八千七百六十五元 （103567×12.8 3 =0000000元，元以下
    四捨五入）。而被上訴人分別已領取資遣費（不包括預告期間工資部分）分別為
    被上訴人甲○○三十六萬二千五百零五元、被上訴人戊○○三十二萬八千四百五
    十一元、被上訴人庚○○二十五萬八千二百十九元、被上訴人己○○三十四萬四
    千二百六十八元、被上訴人乙○○三十一萬五千一百十二元、被上訴人辛○○二
    十七萬九千三百三十一元、被上訴人丙○○二十八萬四千八百零九元，有前揭資
    遣費及相關費用給付說明可考，扣除已領取部分，被上訴人甲○○尚可請求一百
    九十二萬三千六百九十三元，被上訴人戊○○尚可請求一百二十四萬零四百五十
    五元，被上訴人庚○○尚可請求五十四萬七千四百二十六元，被上訴人己○○尚
    可請求一百八十八萬七千八百五十二元，被上訴人乙○○尚可請求一百二十六萬
    零四百四十六元，被上訴人辛○○尚可請求三十四萬九千一百六十二元，被上訴
    人丙○○尚可請求一百零四萬三千九百五十六元。
七、綜上所述，被上訴人本於勞動契約及勞動基準法第十七條規定，請求上訴人分別
    給付被上訴人甲○○一百九十二萬三千二百九十元、被上訴人戊○○一百二十四
    萬零四百五十五元、被上訴人庚○○五十四萬七千四百二十六元、被上訴人己○
    ○一百八十八萬七千八百五十二元、被上訴人乙○○一百二十六萬零四百四十六
    元、被上訴人辛○○三十四萬九千一百六十二元、被上訴人丙○○一百零四萬三
    千九百五十六元，及均自起訴狀繕本送達翌日即九十年八月十一日起至清償日，
    按週年利率百分之五計算之法定遲延利息，為有理由。應予准許。原判決為上訴
    人之判決，並依聲請為假執行之宣告，經核於法並無不合。上訴論旨求予廢棄改
    ，為無理由，應予駁回其上訴。
八、據上論結，本件上訴為無理由，依民事訴訟法第四百四十九條第一項、第七十八
    條，判決如主文。
中      華      民      國    九十二    年      十      月    十四      日
                              民事第六庭
                                  審判長法  官  蔡    燉
                                        法  官  黃  莉  雲
                                        法  官  俞  慧  君
正本係照原本作成。
如不服本判決，應於收受送達後二十日內向本院提出上訴書狀，其未表明上訴理由者
，應於提出上訴後二十日內向本院補提理由書狀（均須按他造當事人之人數附繕本）
上訴時應提出委任律師或具有律師資格之人之委任狀；委任有律師資格者，另應附具
律師資格證書及釋明委任人與受任人有民事訴訟法第四百六十六條之一第一項但書或
第二項（詳附註）所定關係之釋明文書影本。
中      華      民      國    九十二    年      十      月     十六     日
                                        書記官  葉  國  乾
附註：
民事訴訟法第四百六十六條之一（第一項、第二項）：
對於第二審判決上訴，上訴人應委任律師為訴訟代理人。但上訴人或其他法定代理人
具有律師資格者，不在此限。
上訴人之配偶、三親等內之血親、二親等內之姻親，或上訴人為法人、中央或地方機
關時，其所屬專任人員具有律師資格並經法院認為適當者，亦得為第三審訴訟代理人
。


司法院資訊處製作；財團法人民間司法改革基金會備份。
